臺灣臺北地方法院民事裁定　　　　　　　　　　　九十三年度財管字第九五號
　　聲　請　人　寶華商業銀行股份有限公司（原名：泛亞商業銀行股份有限公司）
　　法定代理人　劉維琪
　　代　理　人　洪佳妙
聲請人聲請指定被繼承人甲○之遺產管理人事件，本院裁定如左：
    主      文
聲請駁回。
聲請費用由聲請人負擔。
    理      由
一、本件聲請意旨略以：聲請人之債務人甲○（民國四十九年十月一日生、
    一編號：Ｚ000000000號）於民國九十二年九月十九日死亡，其應繼承
    人均已拋棄繼承，被繼承人甲○之遺產無人繼承，為保障聲請人之債權，爰聲請
    鈞院指定甲○之遺產管理人云云。
二、按繼承開始時，繼承人之有無不明者，由親屬會議於一個月內選定遺產管理人，
    並將繼承開始及選定遺產管理人之事由，向法院報明。親屬會議依前條規定為報
    明後，法院應依公示催告程序，定六個月以上之期限，公告繼承人，命其於期限
    內承認繼承。無親屬會議或親屬會議未於前條所定期限內選定遺產管理人者，利
    害關係人或檢察官，得聲請法院選任遺產管理人，並由法院依前項規定為公示催
    告。民法第一千七百七十七條、第一千一百七十八條分別定有明文。次按依民法
    之規定應開親屬會議時，由當事人、法定代理人、或其他利害關係人召集之，同
    法第一千一百二十九條亦著有明文。又親屬會議會員應就被繼承人之左列親屬與
    順序定之：（一）直系血親尊親屬。（二）三親等內旁系血親尊親屬。（三）四
    親等內之同輩血親。此觀民法第一千一百三十一條第一項規定自明。復按無民法
    第一千一百三十一條規定之親屬，或親屬不足法定人數時，法院得因有召集權人
    之聲請，於其他親屬中指定之。親屬會議不能召開或召開有困難時，依法應經親
    屬會議處理之事項，由有召集權人聲請法院處理之。親屬會議經召開而不為或不
    能決議時，亦同。此為同法第一千一百三十二條所明定。可知繼承開始時，繼承
    人之有無不明，被繼承人之遺產管理人應由被繼承人之親屬會議選定之，倘無民
    法第一千一百三十一條規定之法定親屬會議會員者，或親屬不足法定人數，或親
    屬會議經召開而不為或不能決議時，被繼承人之法定代理人、利害關係人得聲請
    法院於其他親屬中指定親屬會議會員，若無親屬會議或親屬會議不能召開或召開
    有困難時，或親屬會議經召開而不為或不能決議時，或親屬會議未於繼承開始時
    一個月內選定遺產管理人者，利害關係人或檢察官始得聲請法院選任遺產管理人
    ，並由法院依前項規定為公示催告。
三、本件聲請人主張其為債務人即被繼承人甲○之債權人，業據提出本院九十二年度
    促字第四二八五二號支付命令及確定證明書為證，經查被繼承人甲○於九十二年
    九月十九日死亡，其繼承人均已拋棄繼承，經本院調閱九十二年度繼字第九七八
    號、九十二年度繼字第九八二號及九十二年度繼字第九八三號拋棄繼承卷查明屬
    實，聲請人主張其為被繼承人甲○之利害關係人，甲○無繼承人各節屬實。惟查
    被繼承人甲○有父譚保中、母黃素貞、弟譚續及甲○端等四人民法第一千一百三
    十一條所定親屬會議會員之親屬存在，且其母黃素貞為次女，有
    稽，可見甲○應有三親等內旁系血親尊親屬及四親等內之同輩血親之親屬可為親
    屬會議會員，故甲○親屬會議之召開並無困難。再者縱無足夠之親屬會議會員，
    聲請人亦可聲請法院指定甲○之親屬會議會員，再由聲請人召開指定親屬會議以
    選任甲○之遺產管理人，倘該親屬會議不能召開或召開有困難時，或親屬會議經
    召開而不為或不能決議時，聲請人始得聲請法院選任遺產管理人，乃聲請人不循
    此途，逕向本院聲請選任國有財產局為甲○之遺產管理人，核與上開規定及說明
    不符，礙難准許，應予駁回。
四、依非訟事件法第八條第一項裁定如主文。
中　　　華　　　民　　　國　　九十三　　年　　 十一 　　月　　 十九 　　日
                              臺灣臺北地方法院家事法庭法官  林妙黛
右正本係照原本作成。
如不服本裁定應於送達後十日內向本院提出抗告狀，並繳納抗告費。
中　　　華　　　民　　　國　　九十三　　年　　 十一 　　月　　 十九 　　日
                                                    書記官  尹遜言
